【裁判字號】    97,消債更,763
【裁判日期】    980316
【裁判案由】    更生事件
【裁判全文】
臺灣板橋地方法院民事裁定           97年度消債更字第763號
聲  請  人  甲○○
代  理  人  鄒純忻律師
上列當事人因消費者債務清理事件聲請更生及保全處分，本院裁
定如下：
    主  文
聲請駁回。
聲請費用由聲請人負擔。
    理  由
一、按債務人與金融機構協商成立者，不得聲請更生或清算，但
    因不可歸責於己之事由，致履行顯有重大困難者，不在此限
    ；本條例施行前，債務人依金融主管機關協調成立之中華民
    國銀行公會會員辦理消費金融案件無擔保債務協商機制與金
    融機構成立之協商，準用前項之規定，消費者債務清理條例
    第151 條第5 項、第6 項分別定有明文。再聲請更生或清算
    不合程式或不備其他要件者，法院應以裁定駁回之，但其情
    形可以補正者，法院應定期間先命補正，復為同條例第8 條
    所明定。依其立法理由可知，債務清償方案成立後，固由債
    務人按其條件履行，惟需於其後發生情事變更，在清償期間
    收入或收益不如預期，致該方案履行困難甚或履行不能，因
    不可歸責於己，始能聲請更生或清算。此項規定旨在避免債
    務人任意毀諾已成立之協商，濫用更生或清算之裁判上債務
    清理程序，蓋以債務清償方案係經當事人行使程序選擇權所
    為之債務清理契約，債務人應受該成立之協議所拘束。債務
    人既已與金融機構協商成立，如認該協商方案履行有其他不
    適當情形，自仍應再循協商途徑謀求解決。
二、本件聲請意旨略以：聲請人因有不能清償債務之虞，目前債
    務總金額為新臺幣（下同） 1,206,777元，消費者債務清理
    條例施行前，曾於民國95年間依照中華民國銀行公會會員辦
    理消費金融案件無擔保債務協商機制與荷商荷蘭銀行股份有
    限公司（下稱：荷蘭銀行）達成協議，雙方約定聲請人自95
    年 6月起，分60期，利率9.88％，每月10日以31,768元依各
    債權銀行債權金額比例清償各項債務，至全部清償為止，惟
    聲請人任職於東南旅行社股份有限公司（下稱：東南旅行社
    ）每月薪資只有 24,750元，本即須負擔房租8,000元、父親
    入住臺北縣私立慈暉老人養護中心之照顧費12,000元、伙食
    費7,500元、水費、電費、瓦斯費1,200元及交通費 3,000元
    ，加上前開協商條件要求其每月清償31,768元，顯然高於其
    每月之收入甚多，但聲請人為展現還款誠意，猶仍努力使業
    績提高，甚至不放棄任何可以帶團賺取小費之機會，就是希
    望能以增加的獎金依約還款，而不夠的部分再向親友借款，
    故聲請人至97年2 月間仍可按時還款，但每月還款金額實在
    過高，生活都已成問題，故實已無法繼續依據協商條件繳款
    ，不得已下直到97年3 月方才毀諾，聲請人毀諾係具有不可
    歸責於己致履行顯有重大困難之事由，懇請裁定開始更生程
    序；再聲請人對東南旅行社每月可得之薪資債權，於93年間
    已因花蓮區中小企業銀行股份有限公司之聲請，致遭臺灣臺
    北地方法院強制執行在案，又該更生程序聲請前，友邦國際
    信用卡股份有限公司及中國信託商業銀行股份有限公司亦均
    已聲請核發支付命令，欲執行聲請人之薪資及資產，若更生
    期間仍准予執行，聲請人則無法以其薪資公平讓所有債權人
    受償，對其他債權人不甚公允，爰依消費者債務清理條例第
    19條規定，併請求對於債務人財產強制執行之停止等語。
三、經查：
（一）聲請人曾參與中華民國銀行公會會員辦理消費金融案件無
      擔保債務協商機制，與荷蘭銀行成立協商，並於97年 3月
      遭通報毀諾乙節，業據其提出財團法人金融聯合徵信中心
      債權人清冊、協議書、無擔保債務還款計畫、繳款證明影
      本等件在卷可憑，並有荷蘭銀行98年1 月19日（97）荷銀
      債清字第32號函1 份附卷可參，是聲請人聲請更生，依上
      說明，須符合「不可歸責於己致履行顯有重大困難事由」
      之要件，方為適法。
（二）再聲請人以其收入顯不足以負擔協商條件，而主張毀諾具
      有不可歸責於己事由等語，固據提出東南旅行社（96）東
      旅人字第9603303 號文、聲請人財政部臺北市國稅局綜合
      所得稅各類所得資料清單等件附卷為憑，惟查，聲請人前
      開協商條件縱有高於其能力所及之情形，然此本係聲請人
      於95年協商成立時即已知悉或可預見之事實，聲請人當時
      斟酌其經濟狀況後，既仍簽署協商協議書，同意荷蘭銀行
      之無擔保債務還款計畫，益徵上開還款條件，縱有聲請人
      所認嚴苛之情形，然仍屬其可承受之範圍，且依聲請人之
      陳述，其自95年6 月起至97年3 月方才毀諾，則聲請人所
      陳報實質收入是否確實，已有可疑。況依聲請人於97年7
      月29日陳報本院之民事陳報狀，可知其在毀諾前，均仍任
      職於東南旅行社，收入並無明顯變動（見第51頁），是聲
      請人既無情事變更事由，且無重大履行困難之處，其毀諾
      協商條件已與本條例之規定不符。
（三）又依消債條例第151 條第5 項之規定意旨，旨在避免債務
      人任意毀棄已成立之協商，濫用更生或清算之裁判上債務
      清理程序，蓋以債務清償方案係經當事人行使程序選擇權
      所為之債務清理契約，債務人自應受該成立之協議所拘束
      。核諸聲請人前開陳述，既難認有不可歸責於己之事由，
      復未再舉證其自前述協商成立迄今，有何新生具體情節（
      情事變更），可認係不可歸責於己之事由，致所需之支出
      增加，因而有不能履行原協商條件或履行顯有重大困難之
      情事。從而，本件聲請人經本院審酌後亦堪認並無所稱「
      履行顯有重大困難」情事發生，其更生之聲請自屬無據。
      聲請人既有固定收入之履行能力，如認原協商條件難以履
      行，目前銀行公會已就曾經參加95年度債務協商機制成立
      而毀諾之債務人，提供「個別協商一致性方案」使能再進
      行協商，聲請人倘認原協商條件嚴苛，尚非不得與其債權
      人荷蘭銀行等銀行，再次進行解決債務之商談，經由個別
      債權銀行協商程序求得適當履債。
四、綜上所述，本件聲請人既無消費者債務清理條例第151 條第
    5 項但書所規定不可歸責於己之事由，其向本院聲請更生，
    應屬聲請之要件不備，而該欠缺又無從補正，依首揭條文之
    規定，自應駁回其更生之聲請，爰裁定如主文。
五、至聲請人復主張其對東南旅行社之薪資報酬，遭臺灣臺北地
    方法院強制執行在案，為使聲請人薪資公平讓所有債權人受
    償爰依本條例聲請保全處分等語，惟查，本件更生之聲請既
    經駁回，則聲請人保全處分之請求即失所附麗，自應一併駁
    回，附此說明。
中    華    民    國    98    年    3     月    16    日
              民事第三庭    法      官  邱靜琪
上為正本係照原本作成
如不服本裁定，應於裁定送達後10日內，以書狀向本院提出抗告
，並繳納抗告費新臺幣1千元
中    華    民    國    98    年    3     月    16    日
                            書  記  官  鄭美莉


司法院資訊處製作；財團法人民間司法改革基金會備份。
